【裁判字號】    92,簡上,96
【裁判日期】    920715
【裁判案由】    竊盜
【裁判全文】
臺灣臺南地方法院刑事判決                          九十二年度簡上字第九六號
    上  訴  人  台灣台南地方法院檢察署檢察官
    被      告  丙○○
右列上訴人因竊盜案件，不服本院九十二年度南簡字第二三五號中華民國九十二年三
月十四日第一審判決（聲請案號：九十二年度偵字第二○八一號，移
十二年度偵字第三六四三號），提起上訴，本院管轄之第二審合議庭判決如左：
    主  文
原判決撤銷。
丙○○連續竊盜，處拘役貳拾日，如易科罰金，以參佰元折算壹日。並於刑之執行完
畢或赦免後，令入相當處所，施以監護肆月。
扣案之鑰匙肆支均沒收。
    事  實
一、丙○○為重度智障之人，於精神及對自我行為控制能力較常人為差之精神耗弱情
    況下，基於意圖為自己不法所有之概括犯意，先於民國九十二年一月二十五日十
    七時許，在台南縣永康中華路三五七號家樂福賣場前，以自備之鑰匙一支發動林
    秀華所有車牌號碼ＭＶＭ_５３８號機車，得手供己代步之用。嗣於九十二年二
    月三日十四時許，丙○○騎駛該機車，行經台南市○○街，為警發現，丙○○遂
    逃逸將車停放台南市○○路一０六二巷五之一號前，徒步返家，為警追躡逮捕而
    查知上情，並扣得丙○○所有、供竊盜機車所用之鑰匙一支；丙○○經檢察官訊
    問並諭令飭回後，復承前之概括犯意，又於同年三月十四日，持自己所有、欲用
    來竊取機車之用的鑰匙三支，在台南市○○路一二五號前，以其中一把鑰匙插入
    甲○○使用（所有人為其兄王文彬）之車牌號碼LOZ-331號重機車，欲發動該機
    車之際，為警當場查獲而未遂，並扣得其身上攜帶之鑰匙三支。
二、案經台南市警察局第五分局移送台灣台南地方法院檢察署檢察官偵查起訴，暨檢
    察官上訴聲請移送併辦。
    理      由
一、右開犯罪事實，業據被告丙○○供承不諱，核與證人乙○○○（林秀華夫之姊）
    、甲○○證述情節相符，且有贓物認領保管單二紙、車輛竊盜、車牌失竊資料個
    別查詢報表、被告行竊被捕之現場照片等在卷可稽，本案事證明確，被告犯行堪
    予認定。
二、核被告所為，係犯刑法第三百二十條第一項之竊盜罪、同法條第二項、第一項之
    竊盜未遂罪。其先後二次竊盜行為，時間緊接，犯罪構成要件相同，均顯係基於
    概括犯意反覆為之，應依連續犯之規定論以一較重之竊盜既遂罪，並加重其刑。
    按刑法上之心神喪失與精神耗弱，應依行為時精神障礙程度之強弱而定，如行為
    時之精神，對於外界事務全然缺乏知覺理會及判斷作用，而無自由決定意思之能
    力者，為心神喪失，如此項能力並非完全喪失，僅較普通人之平均程度顯然減退
    者，則為精神耗弱（最高法院二十六年度渝上字第二三七號判例意旨參照）。查
    被告為重度智障者，有其提出之殘障手冊影本在卷可證，而智能障礙者因成長過
    程中，心智發展停滯或不完全發展，導致認知、能力和社會適應有關之智能技巧
    發生障礙，其中重度智障者其成年後心理年齡在三歲以上至未滿六歲之間，無法
    獨立自我照顧，亦無自謀生活能力，需賴人長期養護，有智力障礙定義表在卷可
    稽，是被告雖年滿二十歲，然其因智能停滯於學前兒童階段，故而現實之認知、
    理解及判斷力不佳，其涉案時判斷力顯較一般人差，係處於精神耗弱之程度，可
    以認定，故依刑法第十九條第二項規定減輕其刑，並先加後減之。又移送併辦部
    分雖未據起訴，然與已起訴部分有連續犯之裁判上一罪關係，本院自得併予審理
    。
三、原審以被告犯行明確，依法論罪科刑，原非無見，惟查被告為重度智障而欠缺行
    為自我控制能力之人，其基於概括犯意竊盜，於九十二年一月二十五日被警查獲
    後，仍於同年三月十四日起續行竊盜犯行再被查獲，此有被告提出之殘障手冊、
    公訴人九十二年度偵字第三六四三號卷可按，原審就此二部分及扣押物部分，未
    及審酌，公訴人上訴指為不當，應認為有理由，爰將原判決撤銷，由本院管轄之
    第二審合議庭自為判決。爰審酌被告因重度智能障礙而缺乏自制力，影響社會治
    安、及其竊得財物之價值尚非鉅大，犯罪後坦承犯行、態度尚稱良好等及其他一
    切情狀，量處如主文所示之刑，並諭知易科罰金之折算標準，以資懲儆。又被告
    之行為對於社會治安有不可預料之危險，爰並依法諭知令入相當處所，施以監護
    四月，期依保安處分執行法第四十六條、第四十七條規定，將被告送往教養院或
    其他醫療團體，予以適當之治療及監視其行動，以資兼顧。
四、扣案之鑰匙四支為被告所有，供犯罪或預備供犯罪所用之物，應予沒收。
五、被告雖經臨床診斷為重度智能障礙，如上所述，惟被告於審理庭中應訊尚能理解
    問題內容，而為相對之應答，被告尚能為完全之陳述，核無指定公設辯護人為其
    辯護之必要，併予敘明。
據上論斷，應依刑事訴訟法四百五十五條之一第一項、第三項、第三百六十九條第一
項前段、第三百六十四條、第二百九十九條第一項前段，刑法第五十六條、第三百二
十條第一項、第四十一條第一項前段、第八十七條第二項、第十九條第二項、第三十
八條第一項第二款，罰金罰鍰提高標準條例第一條前段、第二條，判決如主文。
本案經檢察官李宗貴到庭執行職務。
中      華      民      國      九十二      年      七      月  十五    日
                              臺灣臺南地方法院刑事第五庭
                                  審判長法  官  陳欽賢
                                        法  官  莊玉熙
                                        法  官  石家禎
右正本證明與原本無異。
本件不得上訴。
                                        書記官  凌昇裕
中      華      民      國      九十二      年      七      月十五    日
附錄本案論罪科刑法條全文：
刑法第三百二十條第一項(普通竊盜罪、竊佔罪)
意圖為自己或第三人不法之所有，而竊取他人之動產者，為竊盜罪，處五
年以下有期徒刑、拘役或五百元以下罰金。


司法院資訊處製作；財團法人民間司法改革基金會備份。
